臺灣桃園地方法院刑事判決　　　　　　　 98年度訴字第753號
公　訴　人　臺灣桃園地方法院檢察署檢察官
被　　　告　曾雅瑛
選任辯護人　彭成青律師
被　　　告　楊博鈞
選任辯護人　連元龍律師
　　　　　　陳建瑜律師
　　　　　　蔡琇媛律師
上列被告因偽造文書等案件，經檢察官提起公訴（96年度偵字第
15923 號、97年度偵字第12528 號、23929 號），被告於準備程
序中就被訴事實為有罪之陳述，經本院裁定改依簡式審判程序審
理，判決如下：
    主      文
曾雅瑛共同期貨商之業務員違反不得對期貨交易人作獲利之保證
之規定，處有期徒刑陸月，減為有期徒刑參月；又共同連續意圖
為自己不法之所有，而侵占對於業務上所持有之物，處有期徒刑
壹年貳月，減為有期徒刑柒月；又行使偽造私文書，足以生損害
於公眾及他人，處有期徒刑肆月，減為有期徒刑貳月，附表所示
偽造之印文均沒收。應執行有期徒刑拾月，緩刑伍年，並應向被
害人吳江玉英支付如附記事項所載之財產上損害賠償。附表所示
偽造之印文均沒收。
楊博鈞共同期貨商之業務員違反不得對期貨交易人作獲利之保證
之規定，處有期徒刑壹年，減為有期徒刑陸月；又共同連續意圖
為自己不法之所有，而侵占對於業務上所持有之物，處有期徒刑
壹年貳月，減為有期徒刑柒月。應執行有期徒刑壹年，緩刑貳年
。
    事實及理由
一、本案犯罪事實及證據均引用檢察官起訴書、98年7 月3 日之
    補充理由書（業已補充更正起訴書所載對期貨交易人作獲利
    之保證，及業務侵占之犯罪事實）之記載（如附件起訴書、
    補充理由書）外，證據另補充：
  (一)被告二人於本院準備程序期日及審理時之自白。
  (二)寶來曼氏期貨股份有限公司民國98年12月11日（98）寶期函
    字第377 號函及所附之林明毅、吳玉春、曾水宣、張瑞仁之
    期貨交易帳戶開戶資料；康和期貨股份有限公司99年11月23
    日康期管字第217 號函及所檢附之吳玉春、曾盛斌、曾水宣
    、張瑞仁期貨交易帳戶開戶資料；行政院金融監督管理委員
    會99年11月29日金管證期字第0990067192號函；寶來曼氏期
    貨股份有限公司99年11月26日（99）寶期函字第373 號函及
    所附曾盛斌期貨交易帳戶開戶資料；凱基證券股份有限公司
    99年11月29日（99）凱證字第1392號函及所附吳玉春、林明
    毅、曾盛斌、曾水宣期貨帳戶開戶資料；群益證券股份有限
    公司99年12月17日群稽字第0990004242號函及所檢附之吳玉
    春、林明毅、曾盛斌、曾水宣、張瑞仁期貨開戶資料；國泰
    世華商業銀行股份有限公司99年12月31日國世銀業控字第09
    90003326號函所檢附之被告楊博鈞交易往來資料；中華電信
    股份有限公司臺灣北區電信分公司桃園營運處100 年3 月7
    日桃服字第1000000076號函及所檢送申登人資料暨歷次變動
    情形；安泰商業銀行中壢分行100 年3 月11日（100 ）安壢
    字第1007000044號函檢送被告曾雅瑛之帳戶交易往來明細資
    料；寶來曼氏期貨股份有限公司2011年3 月10日（2011）寶
    期函字第51號函及所檢送之吳玉春等五人期貨交易資料。
二、查被告曾雅瑛、楊博鈞行為後，刑法於94年2 月2 日修正公
    布，95年7 月1 日施行，其中修正第2 條（新舊法之比較適
    用）、第28條（共同正犯）、第33條第5 款（罰金刑），並
    刪除第55條（牽連犯）、第56條（連續犯）等規定，其中刑
    法第2 條係規範行為後法律變更所生新舊法律比較適用之準
    據法，是刑法第2 條本身雖經修正，但該條文既屬適用法律
    之準據法，本身尚無比較新舊法之問題，應逕適用裁判時即
    修正後刑法第2 條規定以決定適用之刑罰法律，先予敘明。
    又行為後法律有變更者，適用行為時之法律。但行為後之法
    律有利於行為人者，適用最有利於行為人之法律，修正後刑
    法第2 條第1 項定有明文。再比較時應就罪刑有關之共犯、
    未遂犯、想像競合犯、牽連犯、連續犯、結合犯，以及累犯
    加重、自首減輕暨其他法定加減（如身分加減）與加減例等
    一切規定，綜其全部罪刑之結果而為比較。另從刑附屬於主
    刑，除法律有特別規定者外，依主刑所適用之法律（最高法
    院95年第8 次刑事庭會議決議參照）。本案比較適用之情形
    如下：
  (一)修正後刑法第28條關於成立共同正犯之標準，將原來共同正
    犯之共同「實施」犯罪，改為共同「實行」犯罪，剔除完全
    未參與犯罪相關行為之「實行」的「陰謀共同正犯」及「預
    備共同正犯」，是修正後之共同正犯之可罰性要件之範圍業
    雖已減縮，惟本件被告二人就對期貨交易人作獲利之保證及
    業務侵占犯行（論罪部分詳下述），有犯意聯絡及行為分擔
    ，修正前後之規定，無何有利或不利之情形。
  (二)罰金刑部分，刑法分則編各罪所定罰金刑之貨幣單位原為銀
    元，修正前刑法第33條第5 款規定：「罰金：1 元（銀元）
    以上。」，而依罰金罰鍰提高標準條例規定，就72年6 月26
    日前修正之刑法部分條文罰金數額提高2 至10倍，其後修正
    者則不提高倍數，並依現行法規所定貨幣單位折算新臺幣條
    例規定，以銀元1 元折算新臺幣3 元；修正後刑法第33條第
    5 款規定：「罰金：新臺幣1,000 元以上，以百元計算之。
    」，刑法第33條第5 款所定罰金貨幣單位經修正為新臺幣後
    ，刑法分則各罪所定罰金刑之貨幣單位亦應配合修正為新臺
    幣，為使刑法分則編各罪所定罰金之最高數額與刑法修正前
    趨於一致，乃增訂刑法施行法第1 條之1 ：「中華民國94年
    1 月7 日刑法修正施行後，刑法分則編所定罰金之貨幣單位
    為新臺幣。94年1 月7 日刑法修正時，刑法分則編未修正之
    條文定有罰金者，自94年1 月7 日刑法修正施行後，就其所
    定數額提高為30倍。但72年6 月26日至94年1 月7 日新增或
    修正之條文，就其所定數額提高為3 倍。」；從而，刑法分
    則編各罪所定罰金刑之最高數額，於上開規定修正後並無不
    同，惟修正後刑法第33條第5 款所定罰金刑最低數額，較之
    修正前提高，修正前刑法第33條第5 款規定為有利於被告。
  (三)又修正前刑法第51條規定：「數罪併罰，分別宣告其罪之刑
    ，依左列各款定其應執行者：」，其中第5 款規定：「宣告
    多數有期徒刑者，於各刑中之最長期以上，各刑合併之刑期
    以下，定其刑期。但不得逾二十年。」；修正後刑法第51條
    第5 款規定：「宣告多數有期徒刑者，於各刑中之最長期以
    上，各刑合併之刑期以下，定其刑期。但不得逾三十年。」
    ，則被告二人因本件數罪併罰之罪均係於刑法修正前所犯，
    比較結果，修正前之規定較有利於被告二人。
  (四)再修正前刑法第55條有關「犯一罪而其方法或結果之行為犯
    他罪名者，從一重處斷」之牽連犯規定，經修正刪除。被告
    曾雅瑛於本案所犯之行使偽造私文書、使公務員登載不實罪
    （詳如後述），均係於刑法修正之前，二罪間有方法、目的
    之牽連關係，為牽連犯，依修正前刑法第55條規定，應從一
    重處斷，而刑法修正後被告曾雅瑛所為並無牽連犯之適用，
    應分論併罰，是修正前之規定對被告曾雅瑛較為有利。
  (五)另修正後刑法第56條連續犯之規定業經刪除，被告二人之數
    個侵占犯行，於新法施行後，應予分論併罰。此刪除雖非犯
    罪構成要件之變更，但顯已影響行為人刑罰之法律效果，自
    屬法律有變更，比較新、舊法結果，行為時即修正前連續犯
    之規定較有利於被告二人。
  (六)綜上，本件經綜合觀察全部罪刑比較之結果，依修正後刑法
    第2 條第1 項前段規定，應適用修正前刑法之規定，對被告
    二人較為有利。
  (七)另修正刑法係自95年7 月1 日起施行，在此之前，刑法分則
    編有關罰金刑之貨幣單位係銀元；且依刑法分則編應處罰金
    者，應適用罰金罰鍰提高標準條例第1 條之規定；亦即應按
    各該具體條文制定或修正之時間先後，定其提高之倍數。惟
    被告二人行為後，刑法施行法增訂第1 條之1 ，於95年6 月
    14日經總統公布，並自同年7 月1 日起施行；該條規定：「
    中華民國94年1 月7 日刑法修正施行後，刑法分則編所定罰
    金之貨幣單位為新臺幣。94年1 月7 日刑法修正時，刑法分
    則編未修正之條文定有罰金者，自94年1 月7 日刑法修正施
    行後，就其所定數額提高為30倍。但72年6 月26日至94年1
    月7 日新增或修正之條文，就其所定數額提高為3 倍」。亦
    即自95年7 月1 日起，刑法分則編所定罰金之貨幣單位，由
    原來之銀元改為新臺幣；且94年1 月7 日刑法修正時，刑法
    分則編未修正之條文定有罰金者，自95年7 月1 日起，有關
    罰金之數額提高為30倍。刑法第214 條、第336 條第2 項之
    罪自24年7 月1 日施行後即未再修正，依增訂刑法施行法第
    1 條之1 之規定，其罰金以新臺幣為單位，數額應提高30倍
    。此與增訂前之罰金以銀元為單位，且適用罰金罰鍰提高標
    準條例第1 條前段之結果應提高10倍，而新臺幣與銀元之比
    例為3 ：1 ，換算結果亦為30倍者，並無不同。亦即增訂刑
    法施行法第1 條之1 之意旨，僅在使刑法規範之罰金刑之貨
    幣單位，一律改為新臺幣，並使增訂前後有關罰金刑提高之
    倍數一致，對被告而言，並無有利、不利之比較適用之問題
    ，且此增訂之規定應屬罰金罰鍰提高標準條例第1 條但書之
    情形，當無同條前段規定之適用，自應逕行適用刑法施行法
    第1 條之1 之規定。
三、核被告曾雅瑛、楊博鈞就附件補充理由書更正後之事實欄(一)
    所為，均係違反期貨交易法第63條第2 款之規定，應依同法
    第116 條第1 款處斷，本件起訴書及補充理由書雖記載被告
    二人另涉有期貨交易法第63條第3 款之「與期貨交易人約定
    分享利益或共同承擔損失」犯嫌，然不論是起訴書或補充理
    由書之犯罪事實欄，均未有被告二人如何與被害人吳江玉英
    有約定分享獲利、承擔損失之記載，是此部分論罪之法條顯
    係誤載；又被告二人就附件補充理由書更正後之事實欄(二)、
    (三)、(四)所為，則係犯刑法第336 條第2 項之業務侵占罪；被
    告曾雅瑛另就起訴書犯罪事實欄一、(二)所為，係犯刑法第21
    6 、210 條之行使偽造私文書罪，及同法第214 條之使公務
    員登載不實罪。被告二人就前開對期貨交易人作獲利之保證
    及業務侵占犯行，有犯意聯絡與行為分擔，為共同正犯。被
    告曾雅瑛偽造印章後，用以偽造私文書持以行使，其偽造印
    章之行為係偽造文書之階段行為，偽造私文書之低度行為復
    為行使偽造私文書之高度行為所吸收，均不另論罪，被告曾
    雅瑛所犯上開行使偽造私文書罪及使公務員登載不實罪，有
    方法結果之牽連關係，應依修正前刑法第55條牽連犯之規定
    ，從一重之行使偽造私文書罪處斷。又被告二人如附件補充
    理由書更正後之多次業務侵占犯行，均時間緊接，手法相同
    ，所犯為構成要件相同之罪，顯係基於概括犯意為之，為連
    續犯，亦應依修正前刑法第56條連續犯之規定論以一罪，並
    加重其刑。又被告二人所犯上開各罪，犯意個別、行為互異
    ，應分論併罰。爰審酌被告二人為求個人私利，明知期貨投
    資風險極大，竟向被害人吳玉春稱保證可以獲利，此造成被
    害人吳玉春判斷失誤，因操作失當產生莫大損失，其犯罪動
    機甚為可議，又渠等竟擅自挪用被害人吳江玉英、吳玉春資
    金，使被害人二人受有不小之損害，再被告曾雅瑛未經被害
    人吳江玉英同意，竟又偽刻其印章而偽造土地建築改良物抵
    押權設定契約書，並持之向地政機關行使，衡其所為實已嚴
    重危害被害人吳江玉英本人及地政機關對土地登記事項之正
    確性，惟念渠等犯後終能坦承犯行，被告曾雅瑛更供出大部
    分之犯罪事實，且提供關鍵性之證據，使被害人吳江玉英、
    吳玉春得以對被告楊博鈞提出告訴，犯後又積極與被害人處
    理後續還款事宜，態度良好，而被告二人已與被害人吳江玉
    英、吳玉春達成和解，表示願意以分期付款之方式，賠償其
    所受之損害，此經告訴代理人於本院審理時陳述綦詳，並有
    和解書附卷可考，兼衡被告二人犯罪情節、品行、智識程度
    、家庭生活狀況等一切情狀，分別量處如主文所示之刑。又
    被告二人上開犯罪時間均係在96年4 月24日以前，合於減刑
    條件，乃依中華民國九十六年罪犯減刑條例第2 條第1 項第
    3 款規定均減其宣告刑期2 分之1 ，並定其應執行刑，以示
    儆懲。
四、再被告二人前均未曾因故意犯罪受有期徒刑以上刑之宣告，
    此有臺灣高等法院被告前案紀錄表1 份在卷可按，渠等犯後
    已坦承犯行，並已與被害人吳江玉英、吳玉春達成和解，其
    經此偵審程序及科刑教訓後，自當知所警惕，信無再犯之虞
    ，本院因認前開宣告之刑以暫不執行為適當，乃依刑法第74
    條第1 項第1 款規定，併宣告被告曾雅瑛緩刑5 年、被告楊
    博鈞緩刑2 年（依最高法院95年度第8 次刑事庭會議決議，
    緩刑部分應逕行適用新法），且依被告曾雅瑛及被害人吳江
    玉英之和解內容（詳卷內之和解書），命其應依下述附記事
    項所載之方式，支付被害人吳江玉英財產上損害賠償，以啟
    自新（此部分乃緩刑宣告附帶之條件，依刑法第74條第4 項
    規定，上開條件內容得為民事強制執行名義，且依刑法第75
    條之1 第1 項第4 款規定，違反上開之負擔情節重大，足認
    原宣告之緩刑難收其預期效果，而有執行刑罰之必要者，得
    撤銷緩刑之宣告）。
五、末按偽造之印章、印文或署押，不問屬於犯人與否，沒收之
    ，刑法第219 條定有明文。故如附表所示偽造之印文共計四
    枚，均應依法宣告沒收（詳如臺灣桃園地方法院檢察署96年
    度偵字第15923 號卷第56頁至第57頁之土地建築改良物抵押
    權設定契約書）；至偽造私文書所需之上開偽造印章，因未
    據扣案，無證據證明現仍存在而未滅失，爰不宣告沒收；另
    偽造之抵押權設定契約書，雖係被告曾雅瑛供犯罪所用之物
    ，然既經向桃園縣中壢市地政事務所行使，即非屬被告曾雅
    瑛所有之物，依法亦無併予沒收之餘地，附此說明。
六、附記事項：被告曾雅瑛應給付被害人吳江玉英新臺幣（下同
    ）500 萬元，給付方式為：分期自100 年至104 年，於每年
    8 月31日前（含100 年8 月31日），每年給付被害人100 萬
    元，如有一期未付，視為全部到期。
據上論斷，應依刑事訴訟法第273 條之1 第1 項、第299 條第1
項前段、第310 條之2 、第454 條，中華民國九十六年罪犯減刑
條例第2 條第1 項第3 款、第7 條、第10條第1 項，期貨交易法
第116 條第1 款、第63條第2 款，修正後刑法第2 條第1 項前段
、第11條前段、第336 條第2 項、第216 條、第210 條、第214
條、第74條第1 項第1 款、第2 項第3 款、第219 條，修正前刑
法第28條、第55條、第56條、第51條第5 款，刑法施行法第1 條
之1 第1 項、第2 項前段，判決如主文。
本案經檢察官黃俊華到庭執行職務。
中    華    民    國   100    年    6     月    10    日
                  刑事第六庭  法  官  陳德池
以上正本證明與原本無異。
如不服本判決應於收受判決後10日內向本院提出上訴書狀，並應
敘述具體理由。其未敘述上訴理由者，應於上訴期間屆滿後20日
內向本院補提理由書( 均須按他造當事人之人數附繕本) 「切勿
逕送上級法院」。
                              書記官  李玉華
中    華    民    國   100    年    6     月    13    日
附錄論罪科刑法條全文：
期貨交易法第116 條
有下列情事之一者，處3 年以下有期徒刑、拘役或科或併科新臺
幣200 萬元以下罰金：
一、違反第5 條或第63條之規定者。
二、違反第13條第2 項之規定者。但提供人不知其非法經營期貨
    交易所或期貨交易所業務者，不適用之。
三、槓桿交易商負責人、業務員或其他從業人員違反第81條準用
    第63條之規定者。
四、期貨服務事業負責人、業務員或其他從業人員違反第88條準
    用第63條之規定者。
期貨交易法第63條
期貨商之負責人、業務員或其他從業人員，不得有下列行為：
一、洩漏期貨交易人委託事項及職務上所獲悉之秘密。
二、對期貨交易人作獲利之保證。
三、與期貨交易人約定分享利益或共同承擔損失。
四、利用期貨交易人帳戶或名義為自己從事交易。
五、利用他人或自己之帳戶或名義供期貨交易人從事交易。
六、為誇大、偏頗之宣傳或散布不實資訊。
中華民國刑法第336 條
對於公務上或因公益所持有之物，犯前條第1 項之罪者，處1 年
以上7 年以下有期徒刑，得併科5 千元以下罰金。
對於業務上所持有之物，犯前條第1 項之罪者，處6 月以上5 年
以下有期徒刑，得併科3 千元以下罰金。
前二項之未遂犯罰之。
中華民國刑法第216 條
行使第210 條至第215 條之文書者，依偽造、變造文書或登載不
實事項或使登載不實事項之規定處斷。
中華民國刑法第210 條
偽造、變造私文書，足以生損害於公眾或他人者，處5 年以下有
期徒刑。
中華民國刑法第214 條
明知為不實之事項，而使公務員登載於職務上所掌之公文書，足
以生損害於公眾或他人者，處3 年以下有期徒刑、拘役或500 元
以下罰金。
附表
┌──────────────┬────────────┐
│文書名稱                    │其上偽造之印文/ 枚數    │
├──────────────┼────────────┤
│土地建築改良物抵押權定契約書│「吳江玉英」之印文4 枚  │
└──────────────┴────────────┘
附件：臺灣桃園地方法院檢察署檢察官96年度偵字第15923 號、
      97年度偵字第12528 號、23929 號起訴書，及臺灣桃園地
      方法院檢察署檢察官補充理由書（98年度蒞字第8914號）
      各一份。